臺灣士林地方法院交通事件裁定　　　　　　　　　九十二年度交聲字第一一四五號
　　原處分機關　臺北巿交通事件裁決所
　　異 議 人即
　　受 處 分人　甲○○
右列異議人即受處分人因違反道路交通管理處罰條例案件，對於台北市交通事件裁決
所中華民國九十二年十一月六日所為之處分（原處分案號：北市裁三字第裁二二─Ａ
ＸＸ○三一一二九號）聲明異議，本院裁定如左：
    主  文
原處分關於甲○○汽車駕駛人，駕駛汽車，違反道路交通安全規則肇事致人受輕傷，
處吊扣駕駛執照參個月部分撤銷。
前項撤銷部分，甲○○汽車駕駛人，駕駛汽車違反道路交通安全規則，因而肇事致人
受傷，記違規點數參點。
其餘異議駁回。
    理  由
一、按汽車駕駛人迴車時，迴車前，未依規定暫停，顯示左轉燈光，或不注意來、往
    車輛行人，仍擅自迴轉者，處新台幣（下同）六百元以上一千八百元以下罰鍰，
    並記違規點數一點，道路交通管理處罰條例第四十九條第五款、第六十三條第一
    項第一款，分別定有明文；又按汽車駕駛人，駕駛汽車違反道路交通安全規則，
    因而肇事致人受傷者，記違規點數三點，修正後道路交通管理處罰條例第六十一
    條第三項前段（九十三年四月二十一日華總一義字第０九三０００七七六０一號
    令修正公佈，同年月二十三日生效），亦定有明文。
二、原處分意旨略以：異議人即受處分人甲○○於民國九十二年八月二日十七時許，
    駕駛車牌號碼ＬＤ五∣五八七號重機車，沿台北市○○路第二車道東向西行駛至
    肇事處向東迴轉時，其右側車身與乙○○所駕駛沿中山北路第六車道西往東方向
    行駛之ＢＩＳ∣九八八重機車相撞擊而肇事，致乙○○受有輕傷，經警舉發「1.
    迴車不注意來往車輛。2.違反道路交通安全規則因而肇事致人受傷。」之違規。
    爰依道路交通管理處罰條例第四十九條第五款、第六十一條第三項之規定，裁處
    異議人處罰鍰六百元及吊扣駕駛執照三個月，並依同條例第六十三條第一項第一
    款之規定，並計違規點數一點。
三、異議人聲明異議意旨略以：伊在迴轉前確有注意往來車輛，因見目視可達範圍內
    並無來車，伊才迴轉，且當其車頭迴正後，對向車道之乙○○才因違規超速行駛
    ，車速過快，剎車不及，與其機車發生碰撞而受傷，伊係受害者，原處分難以令
    人甘服云云。惟查：
(一)異議人甲○○於前揭時間，駕駛車牌號碼ＬＤ五∣五八七號重機車沿北安路第二
    車道由東向西行駛，駛至北安路與中山北路路口而迴轉駛入對向之北安路（即由
    西向東車道）時，適有乙○○亦駕駛車牌號碼ＢＩＳ∣九八八號重機車沿中山北
    路第六車道西往東方向駛入北安路由西向東車道，乙○○機車因閃避不及，其車
    頭直接撞擊異議人機車右側車身等情，為異議人所不否認，並有台北市政府警察
    局交通警察大隊受理交通違規事件調查表、交通事故研判分析表、現場圖等件影
    本附卷可憑，應甚明確，堪予認定。
(二)又訊之證人乙○○到院具結證稱：車禍發生時，異議人之車輛正在迴轉，尚未迴
    正乙情明確（見本院九十三年二月十八日訊問筆錄），參以本件車禍發生後，雙
    方車損情形分別為異議人駕駛車號ＬＤ五∣五八七號重機車係右側車身腳踏板處
    撞痕、損壞，證人乙○○駕駛車號ＢＩＳ∣九八八號重機車係前車頭撞痕、左右
    車身擦地痕、排氣管護鐵片損壞等情，亦有道路交通事故補充資料表一份在卷足
    憑，衡情，異議人如係於車頭迴正而完成迴轉後，始遭乙○○駕駛機車由後撞擊
    ，其車損部位應在右後車身或車尾受損，而非前述右側車身腳踏板處，是由上開
    事證互參以析，異議人應係在迴轉過程中，車身尚未迴正，即與對向駛來之乙○
    ○車輛發生碰撞無訛，是異議人確有於迴轉時，未注意往來車輛，即擅自迴轉之
    違規應甚明確，其空言辯稱在迴轉車輛前，已先注意對向車道於目視可及範圍內
    並無來車，係完成迴轉後，始遭撞擊云云，洵不足採。
(三)至異議人另以乙○○於車禍發生時，違規超速行駛云云置辯。然查，乙○○縱有
    超速行駛之事實，仍無從解免異議人於迴轉前，應注意對向車輛動態，不得擅自
    迴轉之義務，是乙○○如有超速行駛之情事，依案發地點對於對向車道之視距良
    好，異議人僅須依規定於迴轉前注意對向車道之往來車輛動態，自應可察覺乙○
    ○之車輛動態，而不致貿然迴轉，是異議人辯稱乙○○超速違規云云，縱令屬實
    ，仍無足解免其違規行為之處罰。
(四)末查，乙○○確因本件車禍而身體四肢受有多處擦傷等情，業據證人乙○○證述
    在卷，而異議人亦不否認其情，並有道路交通事故補充資料表在卷足憑，故異議
    人確有駕駛汽車迴車前未注意往來車輛之違規行為，因而肇事致人受有輕傷之違
    規事實，亦堪認定。
四、綜上所述，異議人確有原處分所指之違規行為，原處分機關就異議人未依規定迴
    車之違規部分，依道路交通管理處罰條例第四十九條第五款（未修正）及第六十
    三條第一項第一款（未修正）等規定，裁處異議人罰鍰六百元，並記違規點數一
    點，認事用法均無不當，異議人此部份之異議為無理由，應予駁回；至本件異議
    人駕駛汽車違反道路交通安全規則，因而肇事致人受傷之違規部分，原處分機關
    援引道路交通管理處罰條例第六十一條第三項（舊法）之規定，裁處異議人吊扣
    駕駛執照三個月，異議人之異議理由，固非可採，然道路交通管理處罰條例第六
    十一條第三項前段業經總統於九十三年四月二十一日，以華總一義字第０九三０
    ００七七六０一號令修正公布，同年月二十三日生效，關於汽車駕駛人駕駛汽車
    違反道路交通安全規則，因而肇事致人受傷之違規罰則，由吊扣駕駛執照三個月
    至六個月修正為記違規點數三點，此修正前後之法律顯有不同，應認係屬法律變
    更（參見司法院第二廳八十一年十一月五日（八一）廳刑一字第一六二九０號函
    覆臺灣高等法院之法律座談會研究意見參照），且按行政罰在法律之適用上應有
    刑法第二條第一項「行為後法律有變更者，適用裁判時之法律。但裁判前之法律
    有利於行為人者，適用最有利於行為人之法律」之規定所揭示「從輕從新」原則
    之類推適用，此觀乎稅捐稽徵法第四十八條之三「納稅義務人違反本法或稅法之
    規定，適用裁處時之法律。但裁處前之法律有利於納稅義務人者，適用最有利於
    納稅義務人之法律」之規定益徵明確，是違反道路交通管理處罰條例之行政裁罰
    ，自應隨法律之修正，而依「從輕從新」原則，為新舊法之比較適用，原處分機
    關未及比較新舊法之適用而為處分，即有未洽，異議人此部分之異議為有理由，
    自應由本院將該部分之原處分撤銷，又經比較新舊法之結果，新法顯有利於異議
    人（因依新法規定，不能吊扣駕駛執照，僅記違規點數三點），本院自應適用修
    正後之新法，爰諭知如主文第二項所示之處分。
據上論斷，應依道路交通案件處理辦法第十九條、第二十條，裁定如主文。
中　　　華　　　民　　　國　　九十三　　年　　　五　　　月　　二十四　　日
                              　    臺灣士林地方法院交通法庭
                                        法  官　吳　祚　丞
右正本證明與原本無異。
如不服本裁定應於送達後五日內向本院提出抗告狀。
　　　　　　　　　　　　　　　　　　　　書記官　林　立　原
中　　　華　　　民　　　國　　九十三　　年　　　六　　　月　　　一　　　日
